臺灣士林地方法院刑事判決
111年度審訴字第585號
公  訴  人  臺灣士林地方檢察署檢察官
被      告  鈴木澄


上列被告因傷害等案件，經檢察官提起公訴（111年度偵字第131
29號），本院合議庭因被告於準備程序就被訴事實為有罪之陳述
，裁定由受命法官獨任進行簡式審判程序並判決如下：
    主  文
鈴木澄犯妨害公務執行罪，處有期徒刑伍月，如易科罰金，以新
臺幣壹仟元折算壹日；緩刑貳年。
    事實及理由
一、按簡式審判程序之證據調查，不受第159條第1項之限制，刑
    事訴訟法第273條之2定有明文，是於行簡式審判程序之案件
    ，被告以外之人於審判外之陳述，除有其他不得作為證據之
    法定事由外，應認具有證據能力。本件所援引被告鈴木澄以
    外之人於審判外之陳述，因本案採行簡式審判程序，復無其
    他不得作為證據之法定事由，依上說明，應認均有證據能力
    。
二、本件犯罪事實及證據，除被告鈴木澄被訴傷害、毀損及公然
    侮辱等部分外，餘均引用檢察官起訴書之記載（如附件），
    證據部分並補充：被告於審判中之自白（見本院卷第36、42
    頁）。　
三、論罪科刑：
　㈠按刑法第135條第1項妨害公務執行罪、第140條侮辱公務員罪
    ，均屬妨害國家公務之執行，為侵害國家法益，並非侵害個
    人法益之犯罪，如對於公務員2人以上依法執行職務時，施
    強暴脅迫，或當場侮辱，仍屬單純一罪，並無刑法第55條所
    謂「想像競合犯」之法例適用（最高法院85年度台非字第23
    8號判決參照）。核被告鈴木澄所為，係犯刑法第135條第1
    項之妨害公務執行罪，及第140條第1項之侮辱公務員罪。又
    刑法第140條之侮辱公務員罪，屬妨害國家公務之執行，為
    侵害國家法益，並非侵害個人法益之犯罪，故被告於密接時
    、地，屢次以「你他媽的」、「他媽的菜鳥」等言語辱罵依
    法執行職務警員劉咨妤、諶啟天，仍屬單純一罪。
　㈡又被告先後對於依法執行職務之警員當場侮辱，並伸手搶警
    員查詢之警用電腦，因抗拒逮捕而腳踢、嘴咬警員，拍落警
    員身上之密錄器等侮辱及強暴行為，顯係基於阻撓警員執行
    公務之單一意思所為，客觀上時空交疊，尚難強行分割，應
    認係以一行為觸犯侮辱公務員及妨害公務執行等二罪名，為
    想像競合犯，應依刑法第55條前段之規定，從一重之妨害公
    務執行罪處斷。
　㈢爰以行為人之責任為基礎，並審酌被告除曾因妨害公務案件
    ，經法院宣告緩刑（已期滿）外，別無其他犯罪紀錄，此有
    臺灣高等法院被告前案紀錄表附卷可按，素行不惡，惟其對
    於警員依法執行職務時，出言辱罵及施行暴力，所為貶損警
    員人格，並致警員受傷，物品毀損，漠視公權力之行使，殊
    值非難，併兼衡被告能坦認犯行，非無悔意之態度，審判中
    已與告訴人即警員劉咨妤、諶啟天成立調解，並依約履行給
    付賠償，告訴人等均表示不再追究，被告犯罪所生危害已有
    相當之修復，亦有本院調解筆錄、收據（見本院卷第51至55
    頁）存卷為憑，及考量被告案發時有飲酒之身心狀態、對警
    員執行職務容有誤解之犯罪動機，與其自陳大學畢業之智識
    程度、未婚，目前從事美甲師工作，獨居之家庭經濟及生活
    狀況等一切情狀，量處如主文所示之刑，併諭知易科罰金之
    折算標準，資為懲儆。
　㈣復查被告於本案前雖曾因妨害公務案件，經臺灣基隆地方法
    院以107年度基簡字第1924號判處有期徒刑3月，緩刑2年確
    定，然該緩刑之宣告於民國110年1月27日期滿未經撤銷，依
    刑法第76條之規定，該刑之宣告已失效力，與未曾受徒刑之
    宣告相同，此有上開前案紀錄表可按，本院衡酌其因酒後一
    時失慮，致罹刑章，犯後坦承犯行，且已告訴人等成立調解
    ，徵得其原諒，見有悔意，如前所述，而告訴人等亦均表示
    願予被告自新之機會，堪認被告經此偵審程序及科刑宣告之
    教訓後，當知警惕而無再犯之虞，其所受宣告之刑以暫不執
    行為適當，併予宣告緩刑2年，用啟自新，以勵來茲。　
四、起訴意旨雖認被告鈴木澄前揭侮辱公務員及妨害公務執行等
    行為，同時併涉有刑法第309條之公然侮辱、第277條第1項
    之傷害及第354條之毀損等罪嫌云云。惟查：
　㈠按告訴乃論之罪，告訴人於第一審辯論終結前得撤回其告訴
    ；告訴經撤回者，應諭知不受理之判決，刑事訴訟法第238
    條第1項、第303條第3款分別定有明文。
  ㈡本件被告上開經檢察官起訴認為同時涉犯刑法第309條之公然
    侮辱、第277條第1項之傷害及第354條之毀損等罪嫌部分，
    分別依刑法第314條、287條及第357條等規定，均須告訴乃
    論。茲因被告與告訴人劉咨妤、諶啟天成立調解，告訴人2
    人並於辯論終結前均具狀撤回上開各罪之告訴，此有刑事撤
    回告訴狀（見本院卷第47、49頁）在卷可稽，依上規定，本
    應就被告前揭各該罪嫌部分諭知公訴不受理之判決，惟起訴
    意旨既認此部分與前揭經論罪科刑之侮辱公務員及妨害公務
    執行等部分，有想像競合犯之裁判上一罪關係，乃就此部分
    不另為不受理之諭知。　　
　㈢另按倘係案件應為免訴或不受理諭知判決（含一部事實不另
    為免訴或不受理諭知之情形）時，因屬訴訟條件欠缺之程序
    判決，與被告已為之有罪陳述，並無衝突，且與犯罪事實之
    認定無關，而與簡式審判僅在放寬證據法則並簡化證據調查
    程序，並非免除法院認事用法職責，亦無扞格，更符合簡式
    審判程序為求訴訟經濟、減少被告訟累之立法意旨，此時法
    院既係於尊重當事人之程序參與權後，改行簡式審判程序，
    如檢察官於訴訟程序之進行中，未曾異議，而無公訴權受侵
    害之疑慮時，縱使法院並未撤銷原裁定，改行通常審判程序
    ，以避免訴訟勞費，仍屬事實審法院程序轉換職權之適法行
    使，不能指為違法（最高法院111年度台上字第1289號判決
    參照）。本案應不另為不受理判決之部分，屬與檢察官起訴
    經本院論罪科刑部分有想像競合犯關係行為之一部，而該部
    分並未有「不宜」進行簡式審判程序之情形，為求訴訟經濟
    、減少被告訟累，爰就此部分不再撤銷原進行簡式審判程序
    之裁定而改行通常審判程序，附此敘明。　　
據上論結，應依刑事訴訟法第273條之1第1項、第284條之1、第2
99條第1項前段、第310條之2、第454條，刑法第135條第1項、第
138條、第55條、第41條第1項前段、第74條第1項第1款，判決如
主文。  
本案經檢察官李安蕣提起公訴，檢察官余秉甄到庭執行職務。
中　　華　　民　　國　　111 　年　　9 　　月　　20　　日
                  刑事第十庭法  官  李冠宜
以上正本證明與原本無異。　
如不服本判決應於收受送達後20日內向本院提出上訴書狀，並應
敘述具體理由。其未敘述上訴理由者，應於上訴期間屆滿後20日
內向本院補提理由書（均須按他造當事人之人數附繕本）「切勿
逕送上級法院」。
因疫情而遲誤不變期間，得向法院聲請回復原狀。
                            書記官  杜依玹　
中　　華　　民　　國　　111 　年　　9 　　月　　21　　日
附錄：本案論罪科刑法條全文
中華民國刑法第135條
對於公務員依法執行職務時，施強暴脅迫者，處3年以下有期徒
刑、拘役或30萬元以下罰金。
意圖使公務員執行一定之職務或妨害其依法執行一定之職務或使
公務員辭職，而施強暴脅迫者，亦同。
犯前二項之罪而有下列情形之一者，處6月以上5年以下有期徒刑
：
一、以駕駛動力交通工具犯之。
二、意圖供行使之用而攜帶兇器或其他危險物品犯之。
犯前三項之罪，因而致公務員於死者，處無期徒刑或7年以上有
期徒刑；致重傷者，處3年以上10年以下有期徒刑。
中華民國刑法第140條
於公務員依法執行職務時，當場侮辱或對於其依法執行之職務公
然侮辱者，處1年以下有期徒刑、拘役或10萬元以下罰金。
中華民國刑法第55條
（想像競合犯）
一行為而觸犯數罪名者，從一重處斷。但不得科以較輕罪名所定
最輕本刑以下之刑。